【裁判字號】    98,台上,5835
【裁判日期】    981008
【裁判案由】    違反公司法
【裁判全文】
最高法院刑事判決            九十八年度台上字第五八三五號
上  訴  人  甲○○
                    號3樓
選任辯護人  張迺良律師
            蔡亞寧律師
            李振華律師
上列上訴人因違反公司法案件，不服台灣高等法院中華民國九十
八年四月十日第二審判決（九十八年度上訴字第八四四號，起訴
案號：台灣台北地方法院檢察署九十五年度偵字第一六五二二號
、九十六年度偵字第二六四二、六六四四、一二○一六、一二三
六三、一二三六四、一二三六五、一二三六六、一○八四一號）
，提起上訴，本院判決如下：
    主  文
原判決關於甲○○部分撤銷，發回台灣高等法院。
    理  由
本件原判決以上訴人甲○○因違反公司法案件，不服第一審論處
其共同公司負責人，公司應收之股款，股東並未實際繳納，而以
申請文件表明收足罪刑之判決，提起第二審上訴，但其上訴書狀
並未敘述具體理由，顯不合法律上之程式，因而依刑事訴訟法第
三百六十七條前段、第三百七十二條之規定，駁回其在第二審之
上訴，固非無見。
惟查，不服第一審判決而上訴於第二審法院者，應提出上訴書狀
，上訴書狀應敘述具體理由，刑事訴訟法第三百六十一條第一項
、第二項定有明文。所謂「應敘述具體理由」，係指須就不服判
決之理由為具體之敘述而非空泛之指摘而言。倘上訴理由就其所
主張第一審判決有違法或不當之情形，已舉出該案相關之具體事
由足為其理由之所憑，即不能認係徒托空言或漫事指摘，縱其所
舉理由經調查結果並非可採，要屬上訴有無理由之範疇，尚難遽
謂未敘述具體理由。又我國刑事訴訟法之第二審係採覆審制，就
上訴案件為完全重覆之審理，關於事實之認定、法律之適用暨刑
之量定，與第一審同其職權，不受第一審判決之拘束。再者，刑
事審判旨在實現刑罰權之分配正義，有罪判決書應就刑法第五十
七條所列事項審酌情形，以明其量刑是否符合罪刑相當原則。而
「犯罪所生之危險或損害」、「犯罪後之態度」，分別為刑法第
五十七條第九款、第十款規定科刑時應審酌之情狀之一，法院量
刑時，自應一併審慎參酌，以求量刑之妥適。上訴人於所其提出
之第二審上訴狀內已載明：「依台灣台北地方法院九十六年度訴
字第九六七號判決所列，被告丙及被告甲均係連續數行為而觸犯
同一罪名之連續犯，然僅各判處有期徒刑三月，並均宣告緩刑二
年，被告丁及被告乙各判處有期徒刑二月，均緩刑二年。反觀上
訴人僅犯一件，若依該案之判決標準，應該是只判三月或二月，
緩刑二年，才屬正常之量刑標準，但原判決竟判處二年六月，減
刑為一年三月，相較下顯超乎想像之重判，量刑明顯出入。台灣
台北地方法院九十六年度訴字第九七四號刑事判決（即本案），
所列其他被告之判刑，無論其所犯多少件數、時間多長、金額多
寡，均宣判在六個月以下，得易科罰金，而上訴人只有牽涉到附
表二所載之一件，且已自動捐出新台幣一百萬元給國庫作為公益
捐款，較之其他共同被告所捐超出甚多，卻被從重判處二年六個
月之重刑（依減刑條例減為一年三月），原判決量刑殊有違『比
例原則』、『平等原則』等一般法律原則，罪刑顯然不相當，客
觀上欠缺妥當性、相當性及必要性，所為判決難昭折服，爰依法
提上訴理由，懇請撤銷第一審判決，比照其他被告及共同正犯准
予易科罰金」等語，顯已依據卷內資料，舉出具體事由為依據，
指摘第一審判決量刑有何違反罪刑相當原則，並請求原審從輕量
刑，難謂其上訴並未敘述具體理由，原審自應就其上訴所主張之
事由，重新調查審判有無理由。原審對上情未詳加調查審認，遽
以上訴人僅泛言指摘量刑過重，求處緩刑，並未依卷內既有訴訟
資料或提出新事證，指摘或表明第一審判決有何採證認事、用法
或量刑等足以影響判決之不當或違法，構成應撤銷之具體理由，
而駁回上訴人在第二審之上訴，顯將第一審上訴書狀是否述具
體理由與經調查結果所認上訴有無理由混為論述，顯有適用法則
不當之違法。上訴意旨執以指摘原判決不當，非無理由，應認原
判決有發回更審之原因。
據上論結，應依刑事訴訟法第三百九十七條、第四百零一條，判
決如主文。
中    華    民    國  九十八  年    十    月    八    日
                      最高法院刑事第十三庭
                          審判長法官  賴  忠  星
                                法官  呂  丹  玉
                                法官  吳      燦
                                法官  施  俊  堯
                                法官  蔡  名  曜
      本件正本證明與原本無異
                                      書  記  官
中    華    民    國  九十八  年    十    月   十四   日
                                                      K


司法院資訊處製作；財團法人民間司法改革基金會備份。
